【裁判字號】    98,簡上,453
【裁判日期】    980728
【裁判案由】    傷害
【裁判全文】
臺灣高雄地方法院刑事判決             98年度簡上字第453號
上  訴  人
即  被  告  丁○○
                    （現於臺灣臺東監獄岩灣分監執行中）
上  訴  人
即  被  告  丙○○
                    （現於臺灣高雄監獄另案執行中）
上  訴  人
即  被  告  乙○○
上  訴  人
即  被  告  己○○
上列上訴人因傷害案件，不服本院高雄簡易庭民國98年4 月13日
98年度審簡字第159 號第一審刑事簡易判決（聲請簡易判決處刑
案號：97年度偵字第30530 、第20801 號號），提起上訴，本院
判決如下：
    主  文
原判決關於己○○共同傷害有罪部分撤銷。
己○○無罪。
其餘上訴均駁回。
    事  實
一、丁○○曾因違反毒品危害防制條例案件，於民國95年3 月21
    日，經法院判處有期徒刑5 月確定，於96年3 月13日執行完
    畢。丁○○與丙○○因債務糾紛，丁○○乃於97年6 月15日
    下午2 時30分許，透過丙○○之友人己○○聯絡丙○○，表
    示欲進一步商談解決債務事宜，同日下午2 時50分許，丙○○乃偕同乙○○（丙○○之胞弟）、楊景富（已經判決確定
    ）分持空氣手槍（經鑑定結果無殺傷力）、小刀及木質球棒
    至高雄市前鎮區○○○路939 巷22號巷口，與丁○○談判，
    雙方一言不合，丙○○、乙○○、楊景富基於共同傷害之犯
    意聯絡，共同毆打丁○○，丁○○亦持大型魚勾毆打丙○○
    ，彼此互毆，致丁○○受有右前臂挫傷、左肩挫傷、頭皮血
    腫（3 ×2 ×1 公分）、背部挫傷、左手腕撕裂傷併肆條肌
    腱斷裂等傷害；丙○○則受有臉部挫傷暨血腫、鼻部挫傷等
    傷害。
二、案經丁○○、丙○○、乙○○、楊景富訴由高雄市政府警察
    局移送臺灣高雄地方法院檢察署檢察官偵查起訴。
    理  由
壹：證據能力部分：
一、按被告以外之人於審判外之言詞或書面陳述，除法律有規定
    者外，不得作為證據；又被告以外之人於審判外之陳述，雖
    不符刑事訴訟法第159 條之1 至第159 條之4 之規定，而經
    當事人於審判程序同意作為證據，法院審酌該言詞陳述或書
    面陳述作成時之情況，認為適當者，亦得為證據；當事人、
    代理人或辯護人於法院調查證據時，知有第159 條第1 項不
    得為證據之情形，而未於言詞辯論終結前聲明異議者，視為
    有前項之同意。刑事訴訟法第159 條第1 項、第159 條之5
    分別定有明文。經查，本判決所引用之各項證據資料，其屬
    於被告以外之人於審判外之言詞、書面陳述者，均據本院於
    調查證據程序逐一提示並告以要旨，檢察官、被告均知該等
    證據為被告以外之人之審判外陳述，均未於言詞辯論終結前
    聲明異議，本院審酌上開證據作成時之情況，亦無不當取供
    等情形，認為以之作為本案之證據亦屬適當，依刑事訴訟法
    第159 條之5 規定，應有證據能力。
貳、有罪部分：
一、訊據被告丙○○、乙○○就上揭事實坦承不諱，惟均稱：希
    望與被告丁○○和解，請求從輕量刑等語，至被告丁○○固
    不否認於衝突過程中有造成被告丙○○上揭傷害，惟矢口否
    認有何傷害犯行，辯稱：伊係基於正當防衛才與丙○○、乙○○互相拉扯，且伊係因整理家中發現1 支大型魚勾，為避
    免小孩誤觸發生危險，才攜帶下樓，但伊為避免丙○○等人
    誤會，還把魚勾放置在一邊，並無持之毆打對方云云。經查
    ：上揭事實，業據被告丙○○、乙○○坦承不諱，被告乙○○並於本院審理中以證人身分具結證稱：當天係丁○○叫己○○打電話約丙○○到丁○○住家樓下談判，丁○○一開始
    魚勾下來，丙○○和丁○○就因搶魚勾而打起來，之後伊和
    丙○○、楊景富即與丁○○及其友人互毆等語；被告丙○○
    於本院審理中以證人身分具結證稱：當天丁○○要己○○打
    電話約伊談債務問題，伊到現場時看到丁○○有帶魚勾來，
    感覺好像是要找麻煩，所以之後就起衝突等語；及同案被告
    己○○於警詢中供稱：當天丁○○要伊約丙○○出來處理糾
    紛，丙○○等人到後，丁○○亦帶同友人下樓，後來一言不
    合即開始互毆，伊有看到丁○○手拿魚勾與丙○○互毆等語
    明確，而被告丁○○、丙○○分別受有上開傷勢，亦有丁○○97年6 月19日阮綜合醫院驗傷診斷書（見警卷第101 頁）
    、丙○○97年6 月15日高雄市立聯合醫院診斷書（見警卷第
    100 頁）各1 紙在卷可稽。此外，復有高雄市政府警察局扣
    押物品清單（見偵查卷一第72頁）、高雄市政府警察局槍枝
    初步檢視報告表（見警卷第99頁）、高雄縣政府警察局槍彈
    鑑定書（見偵查卷二第5 至7 頁），及照片2 張（見警卷第
    107 頁）附卷可參，足認被告丁○○與被告丙○○、乙○○
    因債務糾紛談判不合，而互相基於傷害對方之犯意而互毆，
    並造成被告丁○○及被告丙○○之上開傷勢。
二、被告丁○○雖以前詞置辯，惟按正當防衛必須對於現在不法
    之侵害始得為之，侵害業已過去，即無正當防衛可言。至彼
    此互毆，又必以一方初無傷人之行為，因排除對方不法之侵
    害而加以還擊，始得以正當防衛論。故侵害已過去後之報復
    行為，與無從分別何方為不法侵害之互毆行為，均不得主張
    防衛權，此有最高法院30年上字第1040號判例意旨可參。而
    本件係被告丁○○主動要求被告丙○○到其住處樓下談判債
    務，於被告丙○○到場後，被告丁○○隨即持1 大型魚勾乘
    坐電梯下樓，此除為被告丁○○所不否認外，尚有該大樓電
    梯內錄影翻拍照片2 張在卷可按（見警卷第106 頁），被告
    丁○○雖辯稱係怕小孩誤觸魚勾而受傷才攜帶下樓，然若如
    此，被告丁○○早應將該魚勾丟棄或收放在安全之處，為何
    臨於與被告丙○○談判之際，才擔心家中有魚勾怕小孩誤觸
    ，而將之隨身攜帶下樓？是被告丁○○攜帶魚勾下樓，顯然
    係與和被告丙○○等人談判有關。可見被告丁○○自始即有
    談判不成將傷害對方之犯意，否則何需攜帶足作為兇器之大
    型魚勾下樓至談判現場？且被告丁○○與被告丙○○、乙○○談判時，一言不合隨即發生衝突，而雙方於本院審理中均
    稱係對方先動手打人，再參以上開證人之證述，及被告丁○○與被告丙○○、乙○○二方皆有帶器械至談判現場等情，
    益徵被告丁○○與被告丙○○、乙○○間係無從分別何方為
    不法侵害之互毆行為，自始即基於互相傷害之犯意而毆打對
    方，自無從主張正當防衛。是被告丁○○所辯顯係卸責之詞
    ，不足採信，而被告丙○○、乙○○上揭任意性之自白及證
    述與事實相符，得作為認定被告丁○○、丙○○、乙○○有
    罪之證據。從而，本件事證明確，被告丁○○、丙○○、乙○○之犯行均堪以認定，應依法論科。
三、核被告丁○○、丙○○、乙○○所為，均係犯刑法第277 條
    第1 項之傷害罪。被告丙○○、乙○○就上開犯行與同案被
    告楊景富，有犯意聯絡及行為分擔，為共同正犯。又被告丁○○曾因違反毒品危害防制條例案件，於95年3 月21日，經
    法院判處有期徒刑5 月確定，於96年3 月13日執行完畢等情
    ，有臺灣高等法院被告前案紀錄表1 份在卷可查，其於受有
    期徒刑執行完畢後，5 年內故意再犯本件有期徒刑以上之罪
    ，為累犯，應依刑法第47條第1 項規定，加重其刑。原審以
    被告丁○○、丙○○、乙○○3 人罪證明確，並審酌被告丁○○、丙○○、乙○○持刀械槍枝（均非屬槍砲彈藥刀械管
    制條例所管制之物品）在公眾出入之騎樓互毆，致被告丁○○受有右前臂挫傷、左肩挫傷、頭皮血腫（3 ×2 ×1 公分
    ）、背部挫傷、左手腕撕裂傷併肆條肌腱斷裂等傷害，傷勢
    非輕；被告丙○○則受有臉部挫傷暨血腫、鼻部挫傷等傷害
    ，傷勢非重，且未相互達成和解，兼衡被告等人之素行、職
    業、家庭經濟狀況及智識程度等一切情狀，分別量處被告丁○○有期徒刑4 月。被告丙○○、乙○○均有期徒刑5 月，
    並均諭知以1,000 元折算1 日之易科罰金折算標準，及就被
    告丁○○所有末扣案之大型魚勾1 支，依刑法第38條第1 項
    第2 款之規定，宣告沒收，認事用法核無違誤，則被告丁○○以正當防衛為由，及被告丙○○、乙○○以希望和解，請
    求輕判為由提起上訴，經本院調查證據之後，認其上訴理由
    均與事實不符，已如上述，而被告丁○○與被告丙○○、乙○○於本件言詞辯論終結前均未達成和解，且均於本院審理
    中表示無法和解，是應認被告丁○○、丙○○、乙○○之上
    訴均無理由，應予駁回。
參、無罪部分：
一、公訴意旨另以：被告己○○應同案被告丁○○之要求，約同
    案被告丙○○至上開地點談判，嗣被告丙○○等人到場後，
    ，與被告丁○○談判，雙方一言不合，被告己○○遂與被告
    丙○○等人共同基於傷害之犯意聯絡，共同毆打被告丁○○
    ，致被告丁○○受有右前臂挫傷、左肩挫傷、頭皮血腫（3
    ×2 ×1 公分）、背部挫傷、左手腕撕裂傷併肆條肌腱斷裂
    等傷害，因認被告己○○亦共同涉有刑法第277 條第1 項之
    傷害罪嫌。
二、按犯罪事實應依證據認定之，無證據不得認定其犯罪事實，
    刑事訴訟法第一百五十四條第二項定有明文。所謂證據，須
    適於為被告犯罪事實之證明者，始得採為斷罪資料，如未能
    發現相當證據，或證據不足以證明，自不能以推測或擬制之
    方法，以為裁判基礎。次按認定不利於被告之事實，須依積
    極證據，茍積極之證據本身存有瑕疵而不足為不利於被告事
    實之認定，即應為有利於被告之認定，更不必有何有利之證
    據，而此用以證明犯罪事實之證據，猶須於通常一般人均不
    至於有所懷疑，堪予確信其已臻真實者，始得據以為有罪之
    認定，倘其證明尚未達到此一程度，而有合理性之懷疑存在
    ，致使無從為有罪之確信時，即應為無罪之判決，此有最高
    法院82年度臺上字第163 號判決、76年臺上字第4986號、30
    年上字第816 號等判例意旨可資參照。
三、公訴人認被告己○○亦涉有上揭傷害罪嫌，無非係以證人甲○○、戊○○於警詢及偵查中之供述為其主要論據。訊據被
    告己○○則堅詞否認有何傷害犯行，辯稱：伊只是聯絡雙方
    到場處理糾紛，兩邊都是伊朋友，伊從頭到尾都沒有動手打
    人，本件傷害和伊無關等語。經查：本件據同案被告丁○○
    於本院審理中以證人身分具結證稱：伊和己○○並無糾紛或
    仇恨，當天係伊請己○○聯絡丙○○，後來丙○○等人到場
    發生衝突時，己○○並沒有動手等語；同案被告丙○○亦於
    本院審理中以證人身分具結證稱：當天係己○○打電話約伊
    至丁○○住處樓下處理債務糾紛，伊到現場後就與丁○○發
    生衝突，而己○○在衝突過程中只有站在旁邊看而已等語明
    確，從上開互毆雙方均證述被告己○○僅係聯絡雙方到場，
    並無動手等情觀之，足認本件被告己○○僅係負責聯繫雙方
    到場談判，並無參與被告丁○○、丙○○、乙○○等人之鬥
    毆行為。證人戊○○雖於警詢時指認被告己○○，惟綜觀其
    調查筆錄，僅係稱在場人士伊認識被告己○○，但並無具體
    指稱被告己○○有動手參與本件互毆行為。至證人甲○○雖
    於本院審理中具結證稱：當天伊開車在回家路上看到有人從
    大樓內打架出來，當時有2 組1 對1 之互毆，其中己○○係
    與丙○○互毆等語，然上開證人甲○○之證述顯與起訴事實
    係被告己○○與被告丙○○等人共同毆打被告丁○○不符，
    且證人甲○○於偵查中亦具結證稱：當時互毆之人中，拿槍
    者係己○○，但伊不敢確定等語，可見證人甲○○對被告己○○有無動手參與互毆，實際上亦無法確認。再參以證人甲○○當時係在車內觀看，且非全程目擊，是其證述相較於實
    際參與互毆之被告丁○○、丙○○、乙○○之證述並不可採
    ，自難僅以證人戊○○、甲○○上揭證述，遽認被告己○○
    亦涉有傷害犯行而以刑責相繩。
四、綜上所述，公訴人所舉之證據不足以證明被告己○○確有傷
    害犯行。此外，復查無其他積極證據足資認定被告己○○確
    有公訴人所指之傷害犯行，既不能證明被告己○○犯罪，揆
    諸前開法條之規定，依法自應為被告己○○無罪之諭知。
據上論斷，應依刑事訴訟法第455 條之1 第1 項、第452 條、第
3 項、第368 條、第369 條第1 項前段、第364 條、第301 條第
1 項，判決如主文。
本案經檢察官庚○○到庭執行職務。
中    華    民    國    98    年    7     月    28    日
                  刑事第五庭  審判長法  官  廖建瑜
                                    法  官  林永村
                                    法  官  林裕凱
以上正本證明與原本無異。
無罪部分，檢察官得於判決送達之日起10日內向本院提出上訴。
中    華    民    國    98    年    7     月    28    日
                                    書記官  黃靖媛


司法院資訊處製作；財團法人民間司法改革基金會備份。
